臺灣彰化地方法院刑事判決　　　　　　 95年度交易字第233號
公　訴　人　臺灣彰化地方法院檢察署檢察官
被　　　告　甲○○
　　　　　　　　　　弄16號
上列被告因過失傷害案件，經檢察官聲請簡易判決處刑（95年度
偵字第5201號），本院依通常程序審理判決如下︰
    主  文
甲○○因過失傷害人，處拘役肆拾日，如易科罰金，以銀元參佰
元即新台幣玖佰元折算壹日。
    事  實
一、甲○○於民國（下同）95年1月3日16時50分許，駕駛車牌95
    62－LP號自小客車，沿彰化縣埔心鄉○○路65巷由北往南行
    駛，行經該巷與員鹿路5段交岔路口時，應注意汽車行駛時
    ，駕駛人應注意車前狀況，並隨時採取必要之安全措施，而
    依當時天候晴、日間自然光線、柏油路面乾燥無缺陷、道路
    無障礙物、視距良好等情，並無不能注意之情事，竟疏於注
    意，貿然駛入上開交岔路口，適林明參騎駛車牌KSI－846號
    機車，沿員鹿路5段由東往西方向駛經上開路口，甲○○一
    時閃避不及，其所駕自小客車之車頭正前方因而撞及林明參
    所騎機車右側，致林明參人車倒地，受有右下肢及足跟多處
    深部撕裂傷及多處擦傷、左膝挫傷及胸部挫創傷等傷害；適
    有警車經過通知救護車將林明參送醫。
二、案經林明參訴由彰化縣警察局溪湖分局報請臺灣彰化地方法
    院檢察署檢察官聲請簡易判決處刑。
    理　由
一、訊據被告甲○○對於上揭時地駕車肇事致告訴人林明參受有
    傷害之事實坦承不諱，核與告訴人林明參指訴之情節大致相
    符，且有道路交通事故現場圖、道路交通事故調查報告表（
    一）（二）、交通事故談話紀錄表、行政院衛生署彰化醫院
    診斷證明書、現場相片等在卷可稽，足認被告前揭自白與事
    實相符，應堪採信。被告雖辯稱：伊駕車在該巷口停等紅燈
    ，俟號誌轉為綠燈後始起步駛出，而林明參機車突然駛來，
    迨伊眼睛餘光見及林明參機車時停車已不及，是本件伊並無
    過失云云。本件被告及告訴人均各執詞堅稱其自己車道號誌
    為綠燈云云，而警方調閱路口監視器亦無法顯示何人闖紅燈
    （參道路交通事故現場圖中肇事經過摘要欄所載），再本件
    經送請鑑定結果，因依現有跡證難予確認號誌情況而無法鑑
    定肇事原因，亦據台灣省彰化縣區車輛行車事故鑑定委員會
    95 年7月3日彰鑑字第0955601787號函覆在卷（偵卷第5頁）
    ，又被告聲請傳訊之證人乙○○到庭復供證略以：其當時係
    在與被告同向車道旁之便利商店買完香菸後，在該路口等候
    紅燈，聽到碰撞聲才見到本件之車禍，其當時並未注意該路
    口之紅綠燈等語在卷（參本院審理筆錄），核其對於本件究
    係何人闖紅燈乙節亦未能有所證明，是本件肇事時，被告及
    告訴人之車道號誌情況雖因跡證未足而有不明，惟按汽車行
    駛時，駕駛人應注意車前狀況，並隨時採取必要之安全措施
    。道路交通安全規則第94條第3項定有明文。依本案現場圖
    示，本件之肇事地點距告訴人車道機車停等區為25.1公尺（
    2. 2+3.0+13.4 +3.0+3.5），距被告車道巷口則僅為3.2公
    尺，顯見肇事時，被告車輛係甫駛出該巷口，而告訴人機車
    則係駛行一段距離且已駛近該巷口始為被告駕車所撞，苟被
    告所辯其駛出巷口時眼睛餘光見及告訴人機車即為停車乙情
    屬實，則應係告訴人機車正前方撞及被告車輛之左側始符被
    告所辯諸詞，然觀諸本件乃係被告車輛之車頭正前方撞及告
    訴人之機車右側，告訴人機車左倒於被告車前，此有現場照
    片可稽，足徵被告車輛駛出時，告訴人機車已騎至被告車輛
    之前方，並非如被告所辯其駛出車輛時才見及告訴人機車駛
    來，是被告駕車至該巷口時，告訴人機車既已駛至其前方，
    則被告本應注意車前狀況、隨時採取必要安全措施，且依當
    時天候晴、光線日間自然光線、柏油路面乾燥無缺陷、道路
    無障礙物、視距良好等情，並無不能注意之情事，亦有上揭
    道路交通事故調查報告表可參，被告竟疏未注意車前狀況，
    即貿然駛出巷口，因而撞及告訴人所騎機車，致告訴人倒地
    受傷，足認被告駕車行為顯有過失，且其過失與告訴人所受
    傷害具有相當因果關係。綜上，本件事證明確，被告所辯其
    無過失云云，洵非可採，其過失傷害犯行，堪以認定。
二、按被告行為後，刑法於94年2月2日修正公布、刑法施行法於
    95年6月14日修正公布、罰金罰鍰提高標準條例於95年5月17
    日修正公布，並均於95年7月1日施行，關於本案應適用之新
    舊法，茲比較如下：
(一)刑法第2條第1項規定，係規範行為後法律變更所生新舊法律
    比較適用之準據法，於95年7月1日刑法施行後，應適用刑法
    第2條第1項之規定，為「從舊從輕」之比較（最高法院95年
    5月23日第8次刑事庭會議決議第1點第1項參照）。
(二)刑法第33條第5款關於罰金刑之規定，由「罰金：一元以上
    」修正為「罰金：新臺幣一千元以上，以百元計算之」，應
    依刑法第2條第1項規定，適用最有利於行為人之法律（最高
    法院95年5月23日第8次刑事庭會議決議參照）。本案刑法第
    284條第1項前段過失傷害罪關於「或科五百元以下罰金」之
    罰金刑部分，經比較新、舊法結果，應以被告行為時之法律
    即修正前第33條第5款規定，最有利於被告。
(三)被告於犯罪時之刑法第41條第1項前段規定：「犯最重本刑
    為5年以下有期徒刑以下之刑之罪，而受6個月以下有期徒刑
    或拘役之宣告，因身體、教育、職業、家庭之關係或其他正
    當事由，執行顯有困難者，得以1元以上3元以下折算一日，
    易科罰金。」又被告行為時之易科罰金折算標準，修正前罰
    金罰鍰提高標準條例第2條前段（現已刪除）規定，就其原
    定數額提高為100倍折算1日，則本件被告行為時之易科罰金
    折算標準，應以銀元300元折算1日，經折算為新臺幣後，應
    以新臺幣900元折算為1日。惟95年7月1日修正公布施行之刑
    法第41條第1項前段則規定：「犯最重本刑為五年以下有期
    徒刑以下之刑之罪，而受六個月以下有期徒刑或拘役之宣告
    者，得以新臺幣一千元、二千元或三千元折算一日，易科罰
    金。」比較修正前後之易科罰金折算標準，以95年7月1日修
    正公布施行前之規定，較有利於被告，則應依刑法第2條第1
    項前段，適用修正前刑法第41條第1項前段規定，定其折算
    標準。
三、核被告甲○○所為，係犯刑法第284條第1項前段之過失傷害
　　罪。爰審酌被告甲○○素行尚佳、並無前科，本件係偶發初
　  犯、其過失程度及被害人所受傷害、被告肇事後態度及雙方
    因賠償金額有相當差距致未能和解等一切情狀，量處如主文
    所示之刑，並諭知易科罰金之折算標準。
據上論斷，應依刑事訴訟法第452條、第299條第1項前段、刑法
第2條第1項、修正前刑法第284條第1項前段、第41條第1項前段
，罰金罰鍰提高標準條例第1條前段，修正前罰金罰鍰提高標準
條例第2條，現行法規所定貨幣單位折算新台幣條例第2條，判決
如主文。
本案經檢察官鮑慧忠到庭執行職務。
中　　華　　民　　國　　96　　年　　1 　　月　　9 　　日
                    刑事第一庭    審判長法官    林欽章
                                  法      官    姚銘鴻
                                  法      官    葉明松
以上正本證明與原本無異。
如不服本判決，應於判決送達後十日內向本院提出上訴狀 (須附
繕本 )
告訴人或被害人對於判決如有不服具備理由請求檢察官上訴者，
其上訴期間之計算係以檢察官收受判決正本之日期為準。
中　　華　　民　　國　　96　　年　　1 　　月　　9 　　日
                                      書記官    陳錫威
參考法條：
中華民國刑法第284條第1項
（過失傷害罪）
因過失傷害人者，處6月以下有期徒刑、拘役或5百元以下罰金，
致重傷者，處1年以下有期徒刑、拘役或5百元以下罰金。
